臺灣板橋地方法院交通事件裁定　　　　 94年度交聲字第797號
原處分機關　交通部公路總局臺北區監理所
異　議　人
即受處分人　甲○○
上列受處分人因違反道路交通管理處罰條例案件，對交通部公路
總局臺北區監理所於中華民國九十四年三月二日以北監自裁字第
裁四０─Ａ五Ｊ００三五一六號違反道路交通管理事件裁決書所
為之裁決處分（原舉發案號：臺北市政府警察局九十四年十一月
九日北市警交大字第Ａ五Ｊ００三五一六號）不服，聲明異議，
本院裁定如下：
        主  文
原處分撤銷。
甲○○汽車駕駛人，駕駛汽車有違反道路交通管理處罰條例之行
為，經交通勤務警察制止時，拒絕停車接受稽查而逃逸，處罰鍰
新臺幣仟元，並記違規點數壹點。
        理  由
一、原處分意旨略以：異議人即受處分人甲○○駕駛車號ＢＤ─
    五七八二號自用小客車，於民國九十三年十一月五日十六時
    五十三分許，在臺北市○○路與民權西路口，因「因直行車
    佔用轉彎車道」之交通違規（此部分聲明異議，本院另以九
    十四年度交聲字第七九０號審理），拒絕停車接受稽查而逃
    逸，為警掣單舉發，乃依道路交通管理處罰條例第六十條第
    一項之規定，裁處罰鍰新臺幣（下同）六千元。異議人則以
    ：伊根本未收到本件單號Ａ五Ｊ００三五一六號之舉發通知
    單，當日伊在承德路並非直行車佔用轉彎車道，只是到轉角
    附近時正好紅燈，才停在轉彎專用道上，當時執勤員警上前
    質疑詢問，伊也現場解釋當時紅燈才會停車，可能當時口氣
    比較不好，但伊已停車說明清楚當時狀況，並告知身分證字
    號等資料，嗣於該路口綠燈時才把車開走，由以上過程足以
    證明伊並非拒絕接受稽查而逃逸云云，表明不服而提出異議
    。
二、按汽車駕駛人轉彎時，在設有左轉彎專用車道之交岔路口，
    直行車佔用最內側專用車道者，處二百元以上六百元以下（
    即新臺幣六百元以上一千八百元以下）罰鍰，道路交通管理
    處罰條例第四十八條第七款定有明文；且汽車駕駛人，駕駛
    汽車有違反本條例之行為，經交通勤務警察或依法令執行交
    通稽查任務人員制止時，不聽制止或拒絕停車接受稽查而逃
    逸者，除按各該條規定處罰外，處三千元以上六千元以下罰
    鍰；汽車駕駛人違反第四十八條、第六十條第一項規定者，
    除依原條款處罰鍰外，並各予記違規點數一點，道路交通管
    理處罰條例第四十八條第七款、第六十條第一項及第六十三
    條第一項第一款分別定有明文。
三、經查：
（一）異議人前於九十四年三月八日收受原處分機關同年三月二
      日北監自裁字第裁四０─Ａ五Ｊ００三五一六號違反道路
      交通管理事件裁決書，其於同月二十四日就本件交通違規
      向原處分機關提出申訴，有掛號郵政收件回執、申訴書影
      本各一份附卷可憑。觀之該申訴書內容，異議人已表明係
      對原處分機關九十四年三月二日北監自裁字第裁四０─Ａ
      五Ｊ００三五一六號違反道路交通管理事件裁決書不服，
      揆其真意，應係對上開裁決書聲明異議，且未逾聲明異議
      法定期限，合先敘明。
（二）異議人於前揭時、地駕駛車號ＢＤ─五七八二號自用小客
      車，在設有左轉彎專用車道之交岔路口，直行車佔用專用
      車道，經警攔停要求停靠路邊接受稽查時，即逕行駕車離
      去之事實，業據證人即臺北市政府警察局大同分局交通分
      隊警員王淇水結證稱：「當天我站在承德路、民權西路的
      交整崗，我有聽到有人按喇叭的聲音，我就轉頭去看，就
      看到北往南的方向，第二車道有一輛自小客車，停在那裡
      不動，該車道第一、第二車道是左轉車道，當時路口號誌
      直行是紅燈加左轉箭頭綠燈，異議人所駕駛自小客車則停
      在第二車道，他後面的車在按喇叭，我就趨前請異議人出
      示證件，他告訴我駕照、行照都沒有帶，我就請他背身分
      證年籍資料，他都有背出來，我就在那邊等到直行變換成
      綠燈的時候，我就請異議人把車子開到路邊停下來，我記
      得當時他有回我一句話，我現在記得不是很真確，但大概
      是說我又沒有違規，為什麼要停旁邊，就把車開走了」、
      「我聽到有人按喇叭的時候，轉頭去看，該異議人停的第
      二車道異議人是第一台車，前面並沒有二台車，我看到的
      時候，當時路口的燈號就是直行是紅燈，左轉箭頭綠燈，
      我也沒有聽到異議人有說告發之後直接寄給他等語」等語
      明確（見本院九十四年五月二十七日訊問筆錄）。且異議
      人於前開申訴書及本院調查中均自承確於前揭時、地，駕
      駛上開車輛直行車停等在左轉專用車道等語。而警員王淇
      水對於異議人違規情節證述甚為詳實明確，其與異議人夙
      無怨隙，自無恣意誣攀之理，所證應屬可信；況且交通警
      員掣單舉發違反道路交通管理處罰條例所列之違規事實，
      本質上為行政處分，係公務員基於職務上權力，依法就特
      定之具體事件所為具有公法上效果之單方行政行為，基於
      公務員為公法上行為具有公信力之原則，該行政處分當可
      被推定為真正，其據以依法處分之事實認定亦為真正無誤
      ，異議人雖否認違規，但迄未就執勤警員之舉發有何瑕疵
      或錯誤，指出證據方法以供調查，異議人所辯顯難信實，
      自不能推翻本件舉發之真實性。至異議人辯稱：伊當時係
      因紅燈而駕車停在左轉彎車道，且當時伊前面還有二台車
      云云，惟此未據異議人舉證以實其說，且與證人王淇水前
      開證述情節亦有未合，異議人所辯自無足採信；縱認異議
      人所辯屬實，但其於路口直行燈號變紅燈、左轉彎燈號變
      綠燈之際，逕駕駛汽車停等於左轉彎專用車道，則異議人
      亦有疏未注意該路口燈號及路面轉彎車道標線之情，亦難
      據為免責之事由。是異議人有直行車佔用轉彎專用車道之
      事實，洵堪認定。
（三）再徵之證人王淇水上開證述情節，及異議人自承：警察有
      說伊違規，伊說沒有違規，警察有叫伊把車開到旁邊，說
      要告發，伊說沒有違規，如果要告發，可將舉法通知單寄
      給伊，伊會申訴等情。可知異議人於前揭時、地因直行車
      佔用轉彎專用車道之違規，經警員王淇水當場要求出示駕
      駛執照、行車執照時，異議人雖口述身分證字號供警查驗
      ，惟當警員王淇水進一步指示異議人將車停靠路邊接受稽
      查並準備掣單舉發之際，異議人心有不滿而擅自駛離現場
      。是以，異議人雖曾口述自己之身分證號碼供警查驗，然
      其在警員要求將車靠邊停車接受稽查時，竟以擅自駕車離
      去之方式拒絕停車接受稽查而逃逸，其所為顯已違反道路
      交通管理處罰條例第六十條第一項之處罰規定。是異議人
      辯稱伊有將年籍資料交給員警，所以根本沒有逃逸云云，
      尚非足採。又依據違反道路交通管理事件統一裁罰基準及
      處理細則第十條規定：交通勤務警察，對於違反道路交通
      管理事件之稽查，應認真執行；其有不服稽查而逃逸之人
      、車，得追蹤稽查之。足徵警員王淇水針對不服稽查而逃
      逸之異議人，於其逃逸後得繼續追蹤稽查，故異議人擅自
      駕車離去後，警員王淇水繼續追蹤稽查，而舉發異議人「
      拒絕停車接受稽查而逃逸」之違規之行為，於法並無不合
      。
（四）末按當場舉發者，應填記駕駛人或行為人姓名、性別、出
      生年月日、地址、身分證統一號碼及車主姓名、地址、車
      牌號碼、車輛種類；被查獲之駕駛人或行為人為受處分人
      時，應將該通知單填記後交付該行為人簽名或蓋章收受之
      ；拒絕簽章者，並記明其事由，視為已收受。違反道路交
      通管理事件統一裁罰基準及處理細則第十一條第一項第一
      款前段定有明文。關於本件異議人是否已合法收受上開舉
      發通知單一節，證人王淇水證述舉發違反通知單是回警察
      分隊後製作的，後來舉發通知單也沒有再送達給異議人等
      語，顯見異議人駕車離去之際，證人王淇水尚未完成填記
      舉發通知單各欄事項，自無從認定異議人就舉發通知單有
      拒絕簽章之情。是以，本件異議人既未合法收受或視為收
      受上開舉發通知單，其無從依該通知單所載之到案期限內
      自動繳納罰鍰結案，則本件舉發單位逕認異議人就上開舉
      發通知單拒絕簽章而未再送達予異議人，實已剝奪異議人
      依違反道路交通管理事件統一裁罰基準表所訂罰鍰最低額
      繳納罰鍰之權利。故原處分機關以異議人於應到案期日前
      並無書面申訴資料提出，而逕以罰鍰較高額裁罰，即有未
      洽。
四、綜上，本件異議人確有違反道路交通管理處罰條例之行為，
    並拒絕停車接受稽查而逃逸之違規，其聲明異議指摘原處分
    不當，並無理由，然本件舉發通知單之送達既有上開可議之
    處，並致異議人喪失於收受上開通知單後依期限到案聽候裁
    決，可依最低額繳納罰鍰之利益，異議理由雖未聲明及此，
    但原裁決處分裁罰最高額六千元，自有不當；且原處分機關
    依道路交通管理處罰條例第六十條第一項規定裁處罰鍰六千
    元，漏未依同條例第六十三條第一項第一款規定記違規點數
    1 點，亦有未洽，本院自應予撤銷，並依道路交通管理處罰
    條例第六十條第一項、第六十三條第一項第一款及違反道路
    交通管理事件統一裁罰基準表，自為裁罰如主文第二項所示
    ，以期適法。
據上論斷，應依道路交通管理處罰條例第八十七條第二項，道路
交通案件處理辦法第二十條前段，裁定如主文。
中　　華　　民　　國　九十四　年　　六　　月　　七　　日
                          交通法庭法　官  楊志雄
以上正本證明與原本無異。
如不服本裁定應於送達後五日內向本院提出抗告狀。
                                  書記官  胡勤義
中　　華　　民　　國　九十四　年　　六　　月　　七　　日
